臺灣臺中地方法院民事判決　九十一年訴字第二七八八號
　　原　　　告　　丙　○
　　被　　　告　　乙○○
　　兼訴訟代理人　甲○○
右當事人間請求清償借款事件，本院判決如左：
    主      文
被告甲○○應給付原告新臺幣捌拾萬元，及自民國八十二年二月一日起至清償日止，
按年息百分之五計算之利息。
原告其餘之訴駁回。
訴訟費用由被告甲○○負擔。
    事      實
一、原告方面：
  (一)聲明：被告甲○○或乙○○應給付原告新臺幣（下同）八十萬元，及自民國七十
    七年四月二日起至清償日止，按年息百分之五計算之利息。
  (二)陳述：被告甲○○與乙○○於七十七年二月間簽發發票日七十七年三月一日、面
    額九十五萬元、發票人甲○○、憑票准於同年四月一日無條件擔任兌付之本票一
    紙，交原告收執，向原告借款九十五萬元，約定於上開本票到期日為還款日，然
    到期後，被告並未償還任何款項，其後雖陸續償還本金十五萬元，然尚欠八十萬
    元，迭經催討，均置之不理，經聲請鄉鎮市調解委員會調解，亦不曾出席。故依
    據借貸法律關係提起本訴，茲借款當時係由被告二人前來借款，實際借款人為何
    ？請鈞院擇一判決如訴之聲明所示。
  (三)證據：提出本票影本、調解不成立證明書各一紙、台灣銀行優惠儲蓄存款綜合服
    務存摺紀錄一份為證。
二、被告方面：
  (一)聲明：原告之訴駁回。
  (二)陳述：
　1.本件原告主張之本件借款，確係由被告甲○○一人向原告所借，並非被告乙○○
    向原告借，或共同向原告借錢，關於被告乙○○將十五萬元之部分款項，以其帳
    戶匯款予原告，乃受被告甲○○之託代為償還款項，並非基於借款人之地位還款
    。
  2.另關於原告請求之利息部分，超過五年部分，已罹於時效，自無從對被告為請求
    。
  3.原告雖曾於八十七年二月一日向被告要錢，被告雖承認有積欠原告該筆債務，然
    其意思應僅要求被告償還本金，並不包括利息。
  (三)證據：提出台中區中小企業銀行活期儲蓄存款存摺紀錄影本一份為證。
    理      由
一、原告起訴主張被告甲○○與乙○○於七十七年二月間簽發發票日七十七年三月一
    日、面額九十五萬元、發票人甲○○、憑票准於同年四月一日無條件擔任兌付之
    本票一紙，交原告收執，約定於上開本票到期日為還款日，由其中一人向原告借
    款九十五萬元，然到期後，被告並未償還任何款項，其後雖陸續償還本金十五萬
    元，然尚欠八十萬元，迭經催討，並經聲請鄉鎮市調解委員會調解未果，故依據
    借貸法律關係請求院擇一判決如訴之聲明所示。被告則以原告所稱之借款係係由
    被告甲○○一人向原告所借，並非被告乙○○向原告借款，或共同向原告借錢，
    另關於原告請求之利息部分，超過五年部分，已罹於時效，自無從對被告為請求
    。另原告雖曾於八十七年二月一日向被告要錢，然其意思應僅要求被告償還本金
    ，並不包括利息等語置辯。
二、查原告主張被告甲○○與乙○○於七十七年二月間簽發發票日七十七年三月一日
    、面額九十五萬元、發票人甲○○、憑票准於同年四月一日無條件擔任兌付之本
    票一紙，交原告收執，由其中一被告甲○○向原告借款九十五萬元，約定於上開
    本票到期日為還款日，然到期後，被告甲○○並未償還任何款項，其後雖陸續償
    還十五萬元，然尚欠八十萬元，迭經催討，並經聲請鄉鎮市調解委員會調解未果
    等情，提出同一內容之本票、調解不成立證明書各一紙為證，被告對上開事實亦
    不爭執，堪信屬實。至於被告乙○○與被告尤秋雄一起出面向原告借錢，然實際
    為係由被告甲○○為借款人，此可參照簽發原告簽發之前揭本票，其發票人為被
    告甲○○，而非被告乙○○足資證明，原告雖提出台灣銀行優惠儲蓄存款綜合服
    務存摺紀錄一份欲證明，其收受部分借款清償時，款項係由被告乙○○本人所匯
    款，然被告則抗辯：被告乙○○所匯之款項，係由被告甲○○將其帳戶內之金額
    ，先自行領出來，委託被告乙○○代為匯款，並提出台中區中小企業銀行活期儲
    蓄存款存摺紀錄影本一份為證，本院依照兩造所提出之存摺帳戶交易記錄觀之，
    從被告甲○○帳戶所領款之情形，其日期與金額（日期分別為八十七年二月十三
    日、同年月二十七日、同年四月十四日、同年五月二十二日、金額均為一萬五千
    元，均與原告所提出之被告乙○○匯款之時間及金額，大致相符，更何況被告甲
    ○○更於八十九年二月九日將其一筆三萬零三十元之款項，直接匯到原告所指定
    之帳戶處，足見被告甲○○所辯，並非不可採信，原告主張係由被告乙○○所借
    ，復未能舉證以實其說，尚難採信。
三、按消費借貸者，謂當事人一方移轉金錢或其他代替物之所有權於他方，而約定他
    方以種類、品質、數量相同之物返還之契約，民法第四百七十四條第一項定有明
    文，又給付有確定期限者，債務人自期限屆滿時起，負遲延責任；遲延之債務，
    以支付金錢為標的者，債權人得請求依法定利率計算之遲延利息，民法第二百二
    十九條第一項、第二百三十三條第一項前段定有明文，次債權債務之主體，以締
    結契約之當事人為準，故出立借約之債務人，不問其果為實際受益與否，就其債
    務應負償還之責，債權人不得對於債務人以外之人而請求履行。最高法院十七年
    上字第九０六號著有判例可參，本件系爭借款契約之當事人既係被告甲○○而非
    被告乙○○，是被告乙○○自非債權債務之主體，原告僅能依據其與被告甲○○
    間之所成立之借貸契約，請求被告甲○○返還借款，次查，被告甲○○於到期後
    ，既未為清償本金，僅於事後陸續還款部分本金十五萬元，揆諸上開說明，原告
    請求剩餘之本金八十萬元，及自七十七年四月二日起至清償日止，按年息百分之
    五計算之利息，自屬有據。
四、惟按利息、紅利、租金、贍養費、退職金及其他一年或不及一年之定期給付債權
    ，其各期給付請求權，因五年間不行使而消滅。民法第一百二十六條定有明文，
    又按消滅時效因請求、承認、起訴而中斷，民法第一百二十九第一項定有明文，
    另時效中斷者，自中斷之事由終止時起，重行起算，為民法第一百三十七條第一
    項所明定。此在以承認為中斷之事由者，何時終止，應就兩造間義務人承認相對
    人權利方法之具體情形定之。最高法院五十八年度台上字第五一六號著有判例可
    參。經查，本件原告對被告甲○○關於上開本金自七十七年四月二日起至清償日
    止，按年息百分之五計算之利息請求權部分，雖核屬關於利息之請求，而五年時
    效之適用，惟被告甲○○亦自認於八十七年二月一日原告向其請求償還借款本金
    ，此項請求解釋自當包含請求遲延利息在內，而被告甲○○復自認其曾向原告表
    示承認原告之借款返還請求權存在，足見，其對於遲延利息之請求權，自亦有默
    認原告之請求，被告抗辯：原告請求之意思應僅要求被告償還本金，並不包括利
    息云云，即非可採，而如前所述，被告對原告之利息請求權之消滅時效為五年，
    是以被告對原告之「自七十七年四月二日起至八十二年一月三十一日止按年息百
    分之五計算之利息」之債權業已罹於時效。準此，被告甲○○行使時效抗辯權，
    自得依據民法第一百四十四條第一項之規定，拒絕原告該部分之請求。至於被告
    於經原告催請還款之後，復於八十七年二月十三日、同年月二十七日、同年四月
    十四日、同年五月二十二日、及八十九年二月九日有償還款項之舉動，揆諸上開
    說明，被告甲○○承認系爭債務舉動，應延至八十九年二月九日始為終止，是原
    告於七十八年二月一日起之請求返還之舉動，既經被告甲○○承認，並陸續還款
    至八十九年二月九日為止，此段期間之利息時效，揆諸上開說明，自發生中斷之
    效果，並至八十九年二月九日承認終止之後始重行起算，而從同年二月十日重行
    起算，至原告以本件借款向本院聲請發給支付日期為九十一年六月六日為止，並
    未逾五年，期間自無時效完成之問題，附此敘明。
五、綜上所述，本件原告之請求被告甲○○給付八十萬元，及自七十七年四月二日起
    至清償日止，按年息百分之五計算之利息，雖屬有據，然關於「自七十七年四月
    二日起至八十二年一月三十一日止按年息百分之五計算之利息」之債權業既罹於
    時效，且經被告甲○○行使時效抗辯權而得拒絕給付，是原告之請求，僅於八十
    萬元部分，及自八十二年二月一日起至清償日止，按年息百分之五計算之利息部
    分，為有理由，應予准許，其餘請求，既有障礙，自予駁回。
六、本件既認為向原告借款之人為被告甲○○，並對其為擇一之判決，自無庸再對被
    告乙○○之部分為審酌，併此敘明。
七、因本案事證已臻明確，兩造其餘主張陳述及所提之證據，均毋庸再予審酌，附此
    敘明。
八、據上論結：原告之訴為一部有理由，一部無理由，並依民事訴訟法第七十九條但
    書，判決如主文。
中　　　華　　　民　　　國　　九十一　　年　　　十　　　月　　 十六　　 日
                                        臺灣臺中地方法院民事第三庭
~B法　　　官　許石慶
右為正本係照原本作成
如不服本判決，應於判決送達後二十日內，向本院提出上訴狀。
中　　　華　　　民　　　國　　九十一　　年　　　十　　　月　　 十六　　 日
~B法院書記官　　魏愛玲
